臺灣基隆地方法院民事判決　　　　　　 99年度基簡字第943號
原　　　告　廖冠羽
被　　　告　林黃春霞
　　　　　　林義雄
上列當事人間請求損害賠償事件，經本院刑事庭移送前來（99年
度基簡附民字第59號），本院於中華民國100年1月 4日言詞辯論
終結，判決如下：
    主  文
被告林黃春霞應給付原告新臺幣肆萬元，及自民國九十九年十月
十四日起至清償日止，按週年百分之五計算之利息。
被告林義雄應給付原告新臺幣肆萬元，及自民國九十九年十月十
四日起至清償日止，按週年百分之五計算之利息。
原告其餘之訴駁回。
訴訟費用由被告負擔十五分之八，餘由原告負擔。
本判決原告勝訴部分得假執行；但被告林黃春霞、林義雄如各以
新臺幣肆萬元為原告預供擔保，免為假執行。
原告其餘假執行之聲請駁回。
    事實及理由
一、原告起訴主張略以：被告林黃春霞於民國99年7月25日晚間7
    時20分左右，因淋濕原告妹妹廖星羽之衣物，經廖星羽要求
    道歉不成，雙方因而發生爭執，被告林黃春霞竟以「你是沒
    人給你幹，是否？」、「懶叫」、「給人家幹出來啦」等語
    （均為臺語發音，下同）辱罵廖星羽及原告。另被告林義雄
    先以「你是沖三小」、「臭雞掰、沖三小」、「你老母卡好
    」、「給人家幹出來啦、幹你娘老雞掰」、「懶爛、賽你娘
    哩」等語辱罵廖星羽及原告；再以「我會說你打我啊，你打
    我啊。你囝仔打大人」、「我好怕、我好怕，你打我，我也
    會假啦，大家來假啦」、「救人喔，這裡有人打死人了，打
    人了」等不實之事指摘原告，足以貶損原告之名譽，為此依
    侵權行為之法律關係，請求被告林黃春霞給付 5萬元、被告
    林義雄給付10萬元，及均自起訴狀繕本送達翌日起至清償日
    止，按週年5%計算之利息，並陳明願供擔保聲請宣告假執行
    。
二、被告均聲明駁回原告之訴，並陳明願供擔保聲請宣告免為假
    執行，其抗辯如下：
  (一)刑事附帶民事訴訟經裁定移送至民事庭後，即為獨立之民事
    訴訟，其裁判不應受刑事判決認定事實之拘束。原告未提出
    任何證據指出其名譽權受有任何財產上之損害，被告否認原
    告受有任何損害。
  (二)原告起訴指稱被告以若干不雅詞彙謾罵原告，多有與事實不
    符而扭曲被告真意，茲說明如下：
  1.被告林黃春霞否認曾以「畜牲」、被告林義雄否認曾以「臭
    雞掰、沖三小」、「你老母卡好」、「給人家幹出來啦、幹
    你娘老雞掰」、「懶爛、賽你娘哩」等言論辱罵原告。
  2.被告林黃春霞否認曾以「你是沒人給你幹，是否？」辱罵原
    告，即使鈞院認該言論係針對原告為之，然被告林黃春霞係
    因遭原告激怒而口出粗俗之臺語，「幹」係坊間粗俗話，即
    「幫忙」、「理」之意，故被告林黃春霞該言論之真意為「
    沒人會幫你」或「沒人會理你」之意，並無侮辱之意，亦未
    侵害原告之名譽或造成原告之損害。
  3.原告於昏暗夜色下高舉攝影機拍攝被告，被告林義雄因恐懼
    原告拿重物砸擊，遂以「沖三小」之粗俗臺語回應原告，其
    真意為「你這是做什麼？」、「你拿的是什麼東西？」，並
    無侮辱之意，亦未侵害原告之名譽或造成原告財產上損失。
  4.被告林義雄所言之「我會說你打我啊，你打我啊。你囝仔打
    大人」、「我好怕、我好怕，你打我，我也會假啦，大家來
    假啦」，均非係針對原告為之，即使鈞院認該言論係針對原
    告為之，然被告林義雄年齡70餘歲，相對於20餘歲之原告，
    如打架絕無優勢，原告卻不斷重複稱：「不要過來了，好怕
    喔，不要過來了」等語，誣賴被告林義雄有攻擊原告之意，
    因此被告林義雄才稱：「我好怕，你打我，我也會假啦」，
    表達原告之謊言明顯，人人心知肚明之意，絕無誹謗原告之
    意，亦未侵害原告之名譽或造成原告財產上損失。
  (三)被告林黃春霞於自家門口澆花時已告知鄰居不要靠近，然原
    告胞妹廖星羽卻刻意靠近，且原告之母謾罵被告林黃春霞「
    臭雞掰」，並刻意提及「被告兒子正在受刑，關起來才對」
    等語，另原告胞妹廖星羽及原告又以吼叫、攝影機攝影等方
    式故意激怒被告，縱認被告有造成原告損害，然原告與其家
    人亦與有過失。
三、原告主張被告林黃春霞公然侮辱、被告林義雄公然侮辱及誹
    謗而詆毀其人格，請求非財產之損害賠償，為被告所否認，
    並以前揭內容抗辯，因此本件應審究的是：(一)被告有無以上
    開言詞公然侮辱、誹謗原告？被告所說之上開言詞是否係一
    般民間通俗用語而無侮辱、誹謗原告之意思？(二)被告應否負
    侵權行為損害賠償責任？原告得否請求被告賠償精神慰撫金
    ？金額以若干為適當？(三)原告是否與有過失？分別說明如下
    ：
  (一)按刑事訴訟判決所認定之事實，固非當然有拘束民事訴訟判
    決之效力，但民事法院調查刑事訴訟原有之證據，而斟酌其
    結果以判斷事實之真偽，並於判決內記明其得心證之理由，
    即非法所不許（最高法院49年台上字第929號判例可資參照
    ）。本院自得調查刑事訴訟中原有之證據，斟酌其結果以判
    斷被告林黃春霞、林義雄之行為是否構成原告名譽權受侵害
    之事實。經查：
  1.被告林黃春霞於99年7月25日晚間7時20分左右，在基隆市○
    ○區○○街241巷17號前巷道，基於公然侮辱之故意，以「
    你是沒人給你幹，是否？」、「懶叫」、「給人家幹出來啦
    」及「瘋查某」等語辱罵原告及其胞妹廖星羽。其後被告林
    義雄基於公然侮辱之故意，先以「你是沖三小」、「臭雞掰
    、沖三小」、「你老母卡好」、「給人家幹出來啦、幹你娘
    老雞掰」、「幹你娘，懶爛、賽你娘哩」等語辱罵廖星羽及
    原告；另基於意圖散布於眾，誹謗之犯意，以「我會說你打
    我啊，你打我啊。你囝仔打大人」、「我好怕、我好怕，你
    打我，我也會假啦，大家來假啦」、「救人喔，這裡有人打
    死人了，打人了」等不實之事指摘原告，而毀損原告之名譽
    等事實，業據原告提出錄影光碟 1片為證，該光碟業經本院
    99年度簡上字第 260號公然侮辱等刑事案件當庭勘驗屬實，
    且被告均於上揭刑事案件當庭自承：「我確實有說譯文所載
    內容」（見本院99年度簡上字第 260號公然侮辱等案件刑事
    卷宗99年12月14日準備程序筆錄），而被告上開行為經臺灣
    基隆地方法院檢察署檢察官偵查後提起公訴，並經本院刑事
    庭以99年度基簡字第1478號刑事簡易判決分別判處被告林黃
    春霞拘役15日、被告林義雄應執行拘役22日，被告不服提起
    上訴，復經本院合議庭以99年度簡上字第 260號刑事判決諭
    知駁回上訴確定，業據本院依職權調閱上開刑事案件卷宗核
    閱屬實，自堪信屬實。
  2.被告雖抗辯上開言詞係民間通俗用語，並無公然侮辱及誹謗
    原告之意云云，然上開「你是沒人給你幹，是否？」、「懶
    叫」、「給人家幹出來啦」、「臭雞掰」、「你老母卡好」
    、「幹你娘老雞掰」、「幹你娘，懶爛、賽你娘哩」等言詞
    ，依一般社會通念，均帶有貶抑他人人格及尊嚴之意；另被
    告林義雄所言「我會說你打我啊，你打我啊。你囝仔打大人
    」、「救人喔，這裡有人打死人了，打人了」等言論，意同
    指稱原告毆打長者，係昧於事實且足以詆毀原告名譽之言詞
    ，況被告因細故與原告發生爭執，見原告持攝影機拍攝而心
    生不滿，旋向原告為前述言語之行為，依當時客觀情狀觀之
    ，被告確有藉此貶損原告人格評價、詆毀原告名譽之意思無
    疑，被告所辯，自不足採。
  (二)另按因故意或過失不法侵害他人之權利者，負損害賠償責任
    ，民法第184條第1項前段定有明文。次按不法侵害他人之身
    體、健康、名譽、自由、信用、隱私、貞操，或不法侵害其
    他人格法益而情節重大者，被害人雖非財產上之損害，亦得
    請求賠償相當之金額，第195條第1項定有明文。又所謂相當
    ，自應以實際加害情形與其名譽影響是否重大，及被害者之
    身分地位與加害人經濟狀況等關係定之（最高法院47年台上
    字第1221號判例意旨參照）。且慰藉金之賠償須以人格權遭
    遇侵害，使精神上受有痛苦為必要，其核給之標準固與財產
    上損害之計算不同，然非不可斟酌雙方身分資力與加害程度
    ，及其他各種情形核定相當之數額（最高法院51年台上字第
    223 號判例意旨參照）。被告林黃春霞、林義雄上開所為，
    已令原告人格尊嚴貶損，在精神上、心理上感受到難堪、不
    快，且上開地點為不特定第三人均得共見共聞，使原告在社
    會上之評價受到貶損，已屬不法侵害原告之名譽，依上開規
    定，原告自得請求被告賠償相當之金額，以資慰撫。查原告
    目前就讀研究所，無任何財產；被告林黃春霞國小畢業，有
    存款及不動產、汽車、投資等財產，總額 4百多萬元以上，
    被告林義雄初中肄業，有存款數十萬元，業據兩造分別陳明
    在卷，並有原告所提學生證影本、財政部臺灣省北區國稅局
    財產歸屬資料清單，及兩造稅務電子閘門財產所得調件明細
    表在卷足參。本院審酌被告侵害原告之動機、方法，及被告
    行為所造成之損害程度，暨兩造之身分、地位、教育程度、
    經濟狀況等各項情形，認原告請求被告林黃春霞給付 5萬元
    、被告林義雄給付10萬元，尚嫌過高，應予分別核減至 4萬
    元、4萬元。
  (三)末按損害之發生或擴大，被害人與有過失者，法院得減輕賠
    償金額，或免除之，民法第217條第1項固定有明文。惟該條
    項所謂被害人與有過失，須被害人之行為助成損害之發生或
    擴大，就結果之發生為共同原因之一，行為與結果有相當因
    果關係，始足當之；倘被害人之行為與結果之發生並無相當
    因果關係，尚不能僅以其有過失，即認有過失相抵原則之適
    用（最高法院92年度台上字第 431號判決意旨參照）。被告
    雖抗辯本件衝突係因原告故意激怒被告所致云云，惟兩造於
    前揭衝突發生，容或互有口角爭執，縱如各自以言語剌激、
    辱罵對方，核屬各自之故意侵權行為，並非發生原告因遭被
    告林黃春霞公然侮辱、遭被告林義雄公然侮辱及誹謗而致名
    譽權受損之共同原因，所生之損害亦屬各別，而非不可分，
    自無從認為原告對本件損害之發生與有過失，被告所為辯解
    ，洵非有據，實不足採。
四、綜上所述，原告依侵權行為之法律關係，請求被告各給付 4
    萬元，及均自起訴狀繕本送達翌日即99年10月14日起至清償
    日止，按週年5%計算之利息，為有理由，應予准許；逾此範
    圍之請求，為無理由，應予駁回。
五、本判決所命給付之金額未逾50萬元，應依職權宣告假執行，
    ，另被告聲請供擔保宣告免為假執行，核無不合，爰酌定相
    當擔保金額准許之。至原告敗訴部分，其假執行之聲請，因
    訴之駁回已失依據，應併予駁回。
六、結論：本件原告之訴為一部有理由，一部無理由，依民事訴
    訟法第436條第2項、第79條、第389條第1項第3款、第392條
    第2項，判決如主文。
中    華    民    國   100    年    1     月    18    日
                  基隆簡易庭法  官  陳湘琳
以上正本係照原本作成。
對於本件判決如有不服，應於收受送達後20日內向本院提出上訴
書狀，上訴於本院合議庭，並按他造當事人之人數附具繕本。
中    華    民    國   100    年    1     月    18    日
                            書記官  洪佳如